【裁判字號】    92,訴,308
【裁判日期】    921028
【裁判案由】    妨害自由等
【裁判全文】
臺灣臺北地方法院刑事判決                          九十二年度訴字第三０八號
      公  訴  人  臺灣臺北地方法院檢察署檢察官
      被      告  甲○○  男  .
右列被告因妨害自由等案件，經檢察官提起公訴（九十一年度偵字第二三九一八號）
及移送併案審理（九十二年度偵字第八○一一號），本院判決如左：
    主  文
甲○○共同私行拘禁，處有期徒刑捌月；又傷害人之身體，處有期徒刑捌月；應執行
有期徒刑壹年貳月。
    事  實
一、甲○○因與丁○○間存在金錢糾紛，甲○○不思循正當法律途徑解決，竟夥同真
    實姓名年籍不詳綽號「阿松」及「小傅」之成年男子二人，共同基於妨害自由之
    犯意聯絡，於民國九十一年一月十二日下午三時許，在臺北市○○路五十巷巷口
    ，由其中兩人將丁○○強押上其等之汽車，駛至前開綽號「阿松」男子位在臺北
    縣中和市○○街之住處內要求解決債務問題，因丁○○無法即時解決，甲○○及
    前開成年男子即私行拘禁丁○○，而為求債務盡速獲償，甲○○與上開綽號「阿
    松」及「小傅」之成年男子，復基於使人行無義務之事之犯意聯絡，由其中一人
    向丁○○稱如不簽立將其所駕駛之車號三Ｑ－五三五號營業用小客車讓渡予甲○○之讓渡協議書（未扣案），即要砍斷丁○○之手，以脅迫方式使丁○○行此無
    義務之事，並要求丁○○打電話與家中聯絡協助出錢償債，至同月十四日上午五
    時許，甲○○夥同該綽號「阿松」及「小傅」之成年男子，將丁○○押離前開拘
    禁處所，欲前往臺中市找尋丁○○之母親出面解決，詎途中甲○○因氣憤認丁○○有意拖延債務問題，竟自行起意，基於傷害人之身體之犯意，在車內以右手反
    握該水果刀（未扣案）往丁○○之右胸刺入，致丁○○受有右胸壁穿刺傷8x3x5c
    m之傷害，至臺中市○○路與黎明路口時，方讓丁○○下車自行就醫，嗣經丁○○報警，始循線查知上情。
二、案經丁○○訴由臺北市政府警察局信義分局報告臺灣臺北地方法院檢察署檢察官
    偵查起訴。
    理  由
一、訊據被告固不否認右開告訴人丁○○有至伊友人「阿松」中和景新街住處，及駕
    車載丁○○前往臺中市後分手等情，惟矢口否認有何妨害自由、使人行無義務之
    事及傷害之犯行，辯稱：伊沒有強押丁○○，只是在逸仙路的巷子談欠錢的事，
    因為沒有結果，伊朋友說不如到其家中談，又伊沒強迫丁○○簽立車輛讓渡協議
    書，是他與車行聯絡要將車子過戶給伊；伊未傷害丁○○，與丁○○分手時他並
    未受傷云云。經查：
（一）被告妨害自由及強制犯行部分
    查被告妨害告訴人之自由、強迫告訴人簽署車輛讓渡協議書之事實，業據告訴人
    丁○○於警訊、偵查及本院審理中指證歷歷，復有證人即丁○○之舅父乙○○結
    證稱：伊於一月十二日下午接獲丁○○母親之電話，表示丁○○連人帶車都被人
    押走了，伊在十三日凌晨坐夜車連夜趕上臺北，至早上八、九點時方聯絡到被告
    ，約在台北火車站附近的咖啡廳談，被告說丁○○欠他六十萬元，伊要求先見到
    丁○○，被告說不行，被告說丁○○被人押著，如果還錢就會放人，伊說計程車
    都被被告押走了，看值多少錢，如果不夠伊再給被告，被告叫伊先回臺中等電話
    ，到時候他會連車帶人一起回臺中，但後來伊未等到消息等語（見本院九十二年
    八月二十七日訊問筆錄），及證人即丁○○母親戊○○結證稱：丁○○在一月十
    二日至十四日曾打電話回家三次左右，前二通是丁○○先打進來，才換被告說話
    ，丁○○在電話中說對方要求還錢，然後是被告跟伊說話，被告說要還錢，如果
    不還，丁○○在他那邊很危險，因為伊無法還錢，所以後來伊聯絡弟弟乙○○到
    臺北幫忙，丁○○在電話中有說車子被對方搶走了等語（見本院九十二年十月十
    四日審理筆錄）綦詳，被告雖以證人與告訴人丁○○有親屬關係而質疑證人證言
    之可信性，惟證人均經結證在卷，且所言互核相符，而被告亦自承確有和證人乙○○聯絡見面之事（見本院九十二年八月二十七日訊問筆錄），雖辯稱是丁○○
    自願聯絡家人幫忙解決債務，和乙○○見面談車子價值多少錢，乙○○說不夠的
    話會再負責，乙○○還談一些丁○○之事情，其就與乙○○閒聊云云，然證人乙○○與被告素昧平生，連夜由台中北上，所談又是丁○○積欠債務之事，豈會於
    未見著丁○○情形下與被告閒聊，被告此節所辯顯不合常理；再丁○○倘自願隨
    同被告商談債務，何以不開自己營業之計程車前往綽號「阿松」男子住處，而商
    談債務又何須自一月十二日下午至十四日凌晨停留在該男子住處長達近二日之久
    ，亦與常情相違；另被告辯稱未強迫告訴人簽署車輛讓渡協議書，是告訴人與車
    行聯絡，讓渡書是告訴人與車行老闆自己談的，伊只是拿文件去簽名而已，並聲
    請傳訊證人即車行老板為證，及質疑證人等何以不立刻報警云云，然查丁○○之
    自由既受制於被告，其與車行老板聯絡表示願意將車輛過戶給被告，顯非基於自
    由意志下而為，該車行老板亦無法證明丁○○遭妨害自由、強迫簽署車輛讓渡協
    議書之過程，而丁○○及其親屬因顧慮安危未立刻報警，當屬人情之常，被告所
    辯右開各詞，難援引為有利於被告之認定。綜上，被告妨害自由及強制犯行，事
    證明確。
（二）被告傷害犯行部分
    查被告於九十一年一月十四日上午五時許將丁○○押離前開拘禁處所，被告因氣
    憤認丁○○有意拖延，另自行起意持水果刀傷害丁○○，造成丁○○受有右胸壁
    穿刺傷8x3x5cm之傷害，嗣至臺中市○○路與黎明路口時，始讓丁○○下車之事
    實，業據告訴人丁○○於警訊、偵查及本院審理中指訴不移，且有台中市林新醫
    院丁○○診斷證明書及病歷冊影本附卷可稽，並經證人戊○○結證稱：丁○○第
    三次打電話回家是早上五點鐘，說他很危險，當時伊本來在女兒家，後來去醫院
    才知丁○○先回到家裡，全身是血，還昏過去，是伊媳婦送丁○○到醫院的等語
    （見本院九十二年十月十四日審理筆錄）可參，再衡以被告自承於九十一年一月
    十四日凌晨帶丁○○回臺中，讓丁○○在臺中市○○路與黎明路口下車等情（見
    本院九十二年七月二十三日、八月二十七日訊問筆錄），而丁○○即於同日至臺
    中市林新醫院急診部就診，對照丁○○與被告分手及就診時地之接近，丁○○確
    係因被告傷害犯行而受傷，甚為明確；被告雖另辯稱既已得丁○○同意讓渡營業
    用小客車充抵債務，焉有再傷害丁○○之理，及丁○○下車後何以不馬上報警卻
    自行就醫，有違常理云云，惟告訴人指稱：伊與被告老闆娘通完電話後，被告就
    突然罵其三字經並打伊，被告說不信沒有辦法整伊，被告的意思是伊在拖延，家
    人也在拖延，被告一直罵伊母親等語（見本院九十二年七月二十三日訊問筆錄）
    ，可認被告係認丁○○有意拖延而氣憤傷害丁○○，告訴人指被告係出手傷害之
    人，應可採信，至丁○○與被告分手後未馬上報警而先回家之原因，業據告訴人
    丁○○陳稱：因受傷後快要昏掉了，不知道自己是否會死，就是要死也要回家，
    有一位計程車司機送其回家，太太叫救護車將其送到醫院等語（見本院九十二年
    十月十四日審理筆錄）在卷，丁○○受傷後希望先回家看視家人，尚符人情之常
    。綜上，被告此節所辯亦無足採，其傷害犯行，事證明確。
二、核被告所為，係犯刑法第三百零二條第一項之私行拘禁妨害自由罪、第三百零四
    條第一項之強制罪，及第二百七十七條第一項之傷害罪。被告與真實姓名年籍不
    詳綽號「阿松」及「小傅」之成年男子間，就私行拘禁與強制犯行，有犯意之聯
    絡及行為之分擔，為共同正犯。被告所犯共同私行拘禁罪及強制罪間，有方法目
    的之牽連關係，應從私行拘禁罪論處。又前開犯罪與被告另自行起意所犯傷害罪
    間，犯意各別、行為不同，應予分論併罰。另檢察官移送併案審理部分（九十二
    年度偵字第八○一一號），與本案事實相同，本院自應加以裁判。爰審酌被告犯
    罪後猶飾詞圖卸，尚無悔意，且以不法手段催討債務有害社會秩序，其剝奪告訴
    人行動自由之時間達近二日，復另持刀傷害告訴人，犯罪手段情節非輕，暨其智
    識程度、犯罪所生危害等一切情狀，分別量處如主文所示之刑。再被告脅迫丁○○簽立將其所有之車號三Ｑ－五三五號營業用小客車讓渡予被告之讓渡協議書，
    並未扣案，且依卷附南投縣計程車客運業駕駛人自備車輛參與經營契約書，告訴
    人靠行之車行就車輛仍保有行照、牌照之權利，是尚有第三人有權利義務關係參
    涉其中，另被告傷害丁○○時所持用之水果刀，告訴人稱係被告同行之姓名年籍
    不詳之成年男子下車至便利商店購買，無證據顯示為被告所有，且亦未扣案，爰
    均不宣告沒收，併此敘明。
三、公訴人另於本院審理時以言詞追加起訴略以：被告於私行拘禁丁○○期間，恐嚇
    丁○○稱要砍斷丁○○的手，而在丁○○與家人聯絡時，被告表示要丁○○之家
    人清償，否則要對丁○○之家人不利，因認被告亦涉犯刑法第三百零五條恐嚇危
    害安全罪嫌等。按犯罪事實應依證據認定之，無證據不得認定犯罪事實，刑事訴
    訟法第一百五十四條第二項定有明文，又按刑法第三百零二條之妨害自由罪，係
    妨害他人自由之概括的規定，故行為人具有一定目的，以非法方法剝奪人之行動
    自由者，除法律別有處罰較重之規定（例如略誘及擄人勒贖等罪），應適用各該
    規定處斷外，應祇成立本罪，不應再依他罪論處（最高法院二十九年上字第二三
    五九號、七十四年台上字第三四○四號判例意旨參照）。查被告於妨害丁○○自
    由行為繼續中，雖曾向丁○○嚇稱如不從要砍斷丁○○的手等語，惟屬包含於妨
    害丁○○行動自由之同一意念之中，縱其所為，合於刑法第三百零五條恐嚇危害
    安全之情形，仍應視為妨害自由之部分行為，不應另論以恐嚇危害安全罪；而就
    公訴人所指被告與丁○○家人聯絡時，被告亦對丁○○之家人恫稱要對其等不利
    等，惟此節僅有被害人即丁○○母親之單一指訴，尚不足認定被告確有對丁○○
    之家人恐嚇之舉，此外復查無其他證據足資認定被告有恐嚇危害安全犯行，惟公
    訴意旨認此部分與前開有罪部分有裁判上一罪關係，爰不另為無罪之諭知，附此
    敘明。
據上論斷，應依刑事訴訟法第二百九十九條第一項前段，刑法第二十八條、第二百七
十七條第一項、第三百零二條第一項、第三百零四條第一項、第五十五條、第五十一
條第五款，罰金罰鍰提高標準條例第一條前段，判決如主文。
本案經檢察官丙○○到庭執行職務。
中      華      民      國    九十二    年      十      月    二十八    日
                                    臺灣臺北地方法院刑事第八庭
                                        審判長法  官  吳  淑  惠
                                              法  官  陳  德  民
                                              法  官  孫  曉  青
右正本證明與原本無異。
如不服本判決，應於判決送達後十日內，向本院提出上訴狀。
                                              書記官  劉      綺
中      華      民      國    九十二    年      十      月    二十八    日
附錄本案論罪科刑法條全文
中華民國刑法第二百七十七條
傷害人之身體或健康者，處三年以下有期徒刑、拘役或一千元以下罰金。
犯前項之罪因而致人於死者，處無期徒刑或七年以上有期徒刑；致重傷者，處三年以
上十年以下有期徒刑。
中華民國刑法第三百零二條
私行拘禁或以其他非法方法，剝奪人之行動自由者，處五年以下有期徒刑、拘役或三
百元以下罰金。
因而致人於死者，處無期徒刑或七年以上有期徒刑，致重傷者，處三年以上十年以下
有期徒刑。
第一項之未遂犯罰之。
中華民國刑法第三百零四條
以強暴、脅迫使人行無義務之事或妨害人行使權利者，處三年以下有期徒刑、拘役或
三百元以下罰金。
前項之未遂犯罰之。


司法院資訊處製作；財團法人民間司法改革基金會備份。
